臺灣新北地方法院三重簡易庭民事判決
111年度重簡字第1552號
原      告  關玉環  
訴訟代理人  陳冠竹  
被      告  李永盛  
            陳冠璋  
            楊凱傑  

上列當事人間請求侵權行為損害賠償事件，原告提起刑事附帶民
事訴訟（111年度附民字第228號），經刑事庭裁定移送審理，於
民國111年10月27日言詞辯論終結，本院判決如下：
　　主　    文
一、被告應連帶給付原告新臺幣（下同）5,000元，及被告李永
    盛自民國111年3月4日起、被告陳冠璋自111年2月24日起、
    被告楊凱傑自111年2月24日起，均至清償日止，按年息5％計
    算之利息。
二、原告其餘之訴駁回。
三、本判決原告勝訴部分得假執行。
    事實及理由
一、被告李永盛經合法通知，未於言詞辯論期日到場，核無民事
    訴訟法第386條所列各款情形，爰依原告之聲請，由其一造
    辯論而為判決。
二、原告主張：
　㈠被告李永盛於民國109年9月間，加入姓名年籍不詳、綽號「
    陳咸安」之所屬3人以上所組成之詐欺集團。先於109年10月
    、12月29日至110年1月7日期間內某日，分別向被告陳冠璋
    、被告楊凱傑佯稱提供金融帳戶即可獲利等語，被告陳冠璋
    、被告楊凱傑基於幫助犯意，分別於109年10月間、同年12
    月29日至110年1月7日前某日，隨同被告李永盛至臺北市中
    山區某址，由被告陳冠璋將其申辦之中華郵政股份有限公司
    帳號00000000000000號帳戶之存簿、提款卡及密碼、被告楊
    凱傑則將其申辦之聯邦商業銀行帳號00000000000號帳戶、
    國泰世華商業銀行帳號000000000000號帳戶之存簿、提款卡
    及密碼交付予「陳咸安」之人，以此方式提供上開帳戶予本
    案詐欺集團成員使用而幫助其等遂行詐欺取財及洗錢之犯罪
    行為。待被告陳冠璋、被告楊凱傑交付上開帳戶資料後，由
    本案詐欺集團不詳成員於109年10月聯繫原告，佯稱有區塊
    鍊投資機會，使原告陷入錯誤，於109年10月26日11時52分
    許、109年10月28日12時44分許，分別匯款5,000元、38,047
    元至被告陳冠璋中華郵政帳戶內（其中金額38,047元經銀行
    圈存未被提領）。原告為來臺灣讀書之外籍人士，遭詐騙之
    款項皆為辛苦打工所得，故請求被告連帶賠償兩倍即136,00
    0元之損害【計算式：（30,000元+35,800元）×2倍＝136,000
    元】。
　㈡聲明：被告應連帶給付原告136,000元，及自起訴狀繕本送達
    被告之翌日起至清償日止，按年息5％計算之利息。
三、被告之答辯：
　㈠被告李永盛經合法通知，未於言詞辯論期日到場，亦未提出
    書狀為任何聲明或陳述。　
　㈡被告陳冠璋、楊凱傑：實際匯款成功僅5,000元，原告請求金
    額過高等語。並聲明：請求駁回原告之訴。 
四、本院之判斷：
　㈠經查，被告3人係加入同一詐欺集團，由不詳成員向原告實施
    前揭詐欺行為，被告3人有前述之分工行為，致原告陷於錯
    誤，並將款項匯入被告陳冠璋之中華郵政帳戶內，嗣本院以
    110年度金訴字第639號刑事判決、高等法院以111年度上訴
    字第2111號刑事判決判處罪刑在案，有前揭刑事判決在卷可
    稽（本院卷第15至47頁），並經本院依職權調取上開刑事案
    卷核閱屬實，且為被告陳冠璋、楊凱傑所不爭執，而被告李
    永盛已於相當期間受合法通知，於言詞辯論期日未到場，亦
    未提出書狀作何聲明或陳述，依前揭規定，視同自認，是本
    院審酌前揭證據資料，堪認原告上開主張為真實。
　㈡按因故意或過失，不法侵害他人之權利者，負損害賠償責任
    。故意以背於善良風俗之方法，加損害於他人者亦同。違反
    保護他人之法律，致生損害於他人者，負賠償責任。但能證
    明其行為無過失者，不在此限；數人共同不法侵害他人之權
    利者，連帶負損害賠償責任。不能知其中孰為加害人者亦同
    。造意人及幫助人，視為共同行為人，民法第184條、第185
    條分別定有明文。又所謂共同侵權行為，係指數人共同不法
    對於同一之損害，與以條件或原因之行為。加害人於共同侵
    害權利之目的範圍內，各自分擔實行行為之一部，而互相利
    用他人之行為，以達其目的者，仍不失為共同侵權行為人，
    而應對於全部所發生之結果，連帶負損害賠償責任（最高法
    院78年度台上字第2479號判決意旨參照）。經查，被告3人
    係加入同一詐欺集團，由不詳成員向原告實施前揭詐欺行為
    ，被告3人有前述之分工行為，致原告陷於錯誤，已詳如前
    述，被告3人與其所屬詐欺集團成員間，就本件犯罪事實之
    犯行均有犯意聯絡及行為分擔，均應分別論以共同正犯，揆
    諸上開規定，原告請求被告3人連帶賠償原告之損害，洵屬
    有據。
　㈢按存款帳戶及其疑似不法或顯屬異常交易管理辦法第11條已
    明訂：「（第1項）存款帳戶經通報為警示帳戶，銀行經確
    認通報原因屬詐財案件，且該帳戶中尚有被害人匯（轉）入
    之款項未被提領者，應依開戶資料聯絡開戶人，與其協商發
    還警示帳戶內剩餘款項事宜，如無法聯絡者，得洽請警察機
    關協尋一個月。（第2項）銀行依前項辦理，仍無法聯絡開
    戶人者，應透過匯（轉）出行通知被害人，由被害人檢具下
    列文件，經銀行依匯（轉）入時間順序逐筆認定其尚未被提
    領部分，由最後一筆金額往前推算至帳戶餘額為零止，發還
    警示帳戶內剩餘款項：一、刑事案件報案三聯單。二、申請
    不實致銀行受有損失，由該被害人負一切法律責任之切結書
    。（第3項）銀行依前二項規定辦理警示帳戶剩餘款項之發
    還，如有下列情事之一者，得逕行結清該帳戶，並將剩餘款
    項轉列其他應付款，俟依法可領取者申請給付時處理；但銀
    行須經通報解除警示或警示期限屆滿後，方得解除對該帳戶
    開戶人之警示效力：一、剩餘款項在一定金額以下，不符作
    業成本者。二、自警示通報時起超過三個月，仍無法聯絡開
    戶人或被害人者。三、被害人不願報案或不願出面領取款項
    者。（第4項）銀行應指定一位副總經理或相當層級之主管
    專責督導警示帳戶內剩餘款項之處理事宜。（第5項）疑似
    交易糾紛或案情複雜等案件，不適用第一項至第三項剩餘款
    項發還之規定，應循司法程序辦理。」，原告至言詞辯論終
    結時止，雖受有財產上損害共4萬3,047元，惟原告將來倘就
    被告或詐欺集團其他成員未能提領之款項，依前揭規定向被
    告陳冠彰之帳戶申請發還，而填補其損害，則僅得就剩餘損
    害金額向被告請求，是原告依侵權行為法律關係，請求被告
    連帶賠償5,000元【計算式：（5,000元＋38,047元）-（因異
    常交易經銀行圈存未被提領之38,047元）＝5,000元】，自屬
    有據，逾此部分之請求，即屬無據。
　㈣從而，原告本於侵權行為損害賠償之法律關係，請求被告連
    帶給付如主文第1項所示之金額，及被告李永盛自111年3月4
    日起、被告陳冠璋自111年2月24日起、被告楊凱傑自111年2
    月24日起，均至清償日止，按年息5％計算之利息（附民卷第
    7至11頁）為有理由，應予准許，逾此部分之請求，即無理
    由，應予駁回。
五、本件係就民事訴訟法第427條第1項訴訟適用簡易程序所為被
    告敗訴之判決，依同法第389條第1項第3款規定，應依職權
    宣告假執行。原告所為宣告假執行之聲請，僅在促使法院為
    此職權之行使，本院自不受其拘束，仍應逕依職權宣告假執
    行，惟此部分聲請既已依職權宣告，無再命原告提供擔保之
    必要，此部分不另為准駁之諭知。
六、本件係原告提起刑事附帶民事訴訟，請求損害賠償事件，依
    法本無須繳納裁判費用，且經本院刑事庭裁定移送後，於本
    院民事訴訟程序進行期間亦無支付任何訴訟費用，是本院於
    裁判時即不為訴訟費用負擔之諭知。
中　　華　　民　　國　　111 　年　　11　　月　　17　　日
                  三重簡易庭  法  官  王凱俐
以上正本係照原本作成。
如不服本判決，應於送達後20日內，向本院提出上訴狀並表明上
訴理由，如於本判決宣示後送達前提起上訴者，應於判決送達後
20日內補提上訴理由書（須附繕本）。
如委任律師提起上訴者，應一併繳納上訴審裁判費。
中　　華　　民　　國　　111 　年　　11　　月　　17　　日
                              書記官　李采錡